臺灣宜蘭地方法院刑事判決　　　　　　　　　　　　　　九十三年度訴字第五五號
　　公　訴　人　臺灣宜蘭地方法院檢察署檢察官
　　被　　　告　戊○○
　　指定辯護人　本院公設辯護人　甲○○
右列被告因違反槍砲彈藥刀械管制條例案件，經檢察官提起公訴（九十二年度偵字第
三一三０號、第三一三一號），本院判決如左：
    主  文
戊○○共同未經許可，持有手槍，累犯，處有期徒刑伍年肆月，併科罰金新臺幣伍萬
元，罰金如易服勞役以銀元參佰元即新臺幣玖佰元折算壹日。扣案之義大利貝瑞塔（
ＢＥＲＥＴＴＡ）廠製八０００型口徑九ｍｍ手槍壹把（含彈匣壹個、槍枝管制編號
：0000000000號）及制式子彈柒顆均沒收之。
    事  實
一、戊○○前於民國八十九年間，因涉犯妨害自由案件，經本院於九十年三月三十日
    以九十年度訴字第一三號判處有期徒刑四月，於九十年七月五日易科罰金執行完
    畢；竟不知悔改，緣戊○○之友己○○（通緝中）與丙○○前已有讎隙，戊○○
    與己○○並均明知制式手槍及子彈分別為槍砲彈藥刀械管制條例第四條第一項第
    一款及第二款所指之槍砲及彈藥，非經中央主管機關許可，不得任意持有，竟未
    經許可，於九十二年十二月七日某時許，先由戊○○至宜蘭縣宜蘭市中山公園內
    取出其於九十二年十一月下旬某日載同賴雲雄（已歿）至該處藏放之義大利貝瑞
    塔（ＢＥＲＥＴＴＡ）廠製八０００型口徑九ｍｍ制式手槍一把（含彈匣一個、
    槍枝管制編號：0000000000號）及制式子彈八顆，再駕駛ＱＯ—五六
    六九號ＢＭＷ牌黑色自用小客車搭載己○○，而共同未經許可持有前揭制式手槍
    及子彈，二人並基於恐嚇之犯意聯絡，於同日晚間九時三十分許，駕車前往丙○○與其兄乙○○位於宜蘭縣礁溪鄉○○村○○○路一０五號住處前，由戊○○持
    前揭制式手槍伸出車窗外朝乙○○住處二樓射擊一槍，致該處二樓窗戶玻璃及天
    花板部分毀損（毀損部分未據告訴），共同以此加害生命、身體之事恐嚇當時在
    家之乙○○，使乙○○心生恐懼，致生危害於安全，事畢戊○○即將該制式手槍
    及子彈放回宜蘭市中山公園內。嗣因乙○○隨即檢同遺留現場已擊發之彈頭及彈
    殼各一枚報警處理，並經己○○於九十二年十二月九日自行至宜蘭縣警察局刑警
    隊供出上情，戊○○方於九十二年十二月十九日至宜蘭縣警察局刑警隊投案，並
    於九十二年十二月十九日晚間九時三十分許帶同員警至宜蘭市中山公園內取出該
    制式手槍一把及制式子彈七顆，而循線偵悉上情。
二、案經宜蘭縣警察局移送臺灣宜蘭地方法院檢察署檢察官偵查起訴。
    理  由
一、訊據被告戊○○固不否認於九十二年十二月七日晚間九時三十分許，持前揭扣案
    之制式手槍及子彈，駕駛ＱＯ—五六六九號ＢＭＷ牌黑色自用小客車搭載被告己○○，一同至被害人乙○○位於宜蘭縣礁溪鄉○○村○○○路一０五號住處前朝
    該住處二樓射擊一槍，惟矢口否認有何恐嚇他人之犯行，辯稱：伊當日將賴雲雄
    置放於宜蘭市中山公園內之制式手槍及子彈取出係為了向己○○炫耀，伊與己○○行經礁溪鄉○鄉○○路時，己○○告知伊該處僻靜無人可以試射，伊一時好奇
    試射一槍，事前並不知己○○與丙○○間之讎隙；且依據丙○○之兄乙○○所言
    ，彈殼係在其住處右前方約二十公尺處尋獲，當時窗簾並關上，可證明伊係於二
    十公尺外朝上射擊，如欲開槍恐嚇，應係在該處門口朝一樓射擊，並伴隨威脅話
    語或髒話，但伊並未如此，顯見並無恐嚇乙○○之意思；又被告己○○於警詢製
    作筆錄時，伊尚未到案，被告己○○為其自身利益，當將此責任推給伊，況事實
    如係依被告己○○所述，則其大可不必藏匿，益證其所言不實；伊已承認較重之
    持有制式手槍及子彈犯行，並不需否認恐嚇犯行，且其持有該制式手槍及子彈僅
    係出於好奇炫耀，並非為犯罪而持有之意云云。然查：
（一）右揭犯罪事實，業據被害人乙○○於偵查中指訴綦詳，並經證人丙○○於偵查
      中結證及丙○○之親戚丁○○於警詢中證述在卷，且有乙○○前揭住處遭槍擊
      後窗戶玻璃及天花板毀損情形之照片十張，被告戊○○所繪製之射擊現場圖一
      紙，及遺留於現場已擊發之彈殼、彈頭各一枚扣案可佐。而當日為被害人乙○○目擊之ＱＯ—五六六九號ＢＭＷ牌黑色自用小客車為被告戊○○所有一節，
      則有車籍作業系統—查詢認可資料一紙附卷可參。而被告戊○○於帶同員警至
      宜蘭市中山公園取出已死亡之賴雲雄藏放於該處之制式手槍及子彈等情，亦有
      照片四張及宜蘭縣警察局羅東分局處理相驗案件初步調查報告暨報驗單一紙在
      卷可憑，亦有該手槍一把及子彈七顆扣案可佐。又扣案之手槍及子彈，經送內
      政部刑事警察局鑑定結果，該手槍一把（含彈匣一個，槍枝管制編號0000
      000000號），係義大利ＢＥＲＥＴＴＡ廠製八０００型口徑九ｍｍ制式
      手槍，機械性能良好，可擊發同口徑制式子彈，認具殺傷力；送鑑子彈七顆，
      認係以及發口徑九ｍｍ之制式子彈，認均具殺傷力；而於被害人乙○○住處尋
      獲之彈頭一顆，送鑑後亦認係口徑九ｍｍ制式彈頭之銅包衣片及鉛心，其中銅
      包衣片上殘餘五條右旋來復線，經與扣案之制式手槍試射彈頭比對結果，其來
      復線特徵紋痕相吻合，認係由該槍枝所擊發；另送鑑彈殼一顆，認係已擊發口
      徑九ｍｍ制式彈殼，經與同案送鑑槍枝試射彈殼比對結果，其彈底特徵紋痕相
      吻合，亦認係由該槍枝所擊發，此有該局九十二年十二月二十九日刑鑑字第０
      九二０二四０八六０號槍彈鑑定書一件在卷可稽，是被告戊○○持有制式手槍
      及子彈，並與被告己○○共同持該槍彈至被害人乙○○住處射擊一槍等情，已
      堪認定。
（二）被告戊○○雖矢口否認開槍射擊係為恐嚇被害人乙○○云云，而被告己○○屢
      傳未到，惟其於司法警察調查中所為之陳述，與證人丙○○、丁○○之供述相
      符，具有可信之特別情況，且為證明犯罪事實存在所必要，依刑事訴訟法第一
      百五十九條之三規定得為證據。本件被告己○○於警詢中即坦稱：渠之前與丙○○因細故不愉快，渠於九十二年十二月六日凌晨一時許於宜蘭市「聯誼科技
      廣場」與丙○○相遇後，渠與友人便來開至宜蘭市○○路上「百老匯餐廳」吃
      飯，出來之後發現渠駕駛之車牌號碼Ｕ五—九八一三號自用小客車遭人砸毀，
      渠即至電動遊戲場聽見他人表示係丙○○等人毀損，同日下午戊○○駕車來找
      渠，渠向戊○○陳述汽車遭丙○○毀損之事，戊○○聽完表示不能接受，要幫
      渠出一口氣，之後渠等便前往撞球場撞球，翌日下午戊○○再來接他，渠接獲
      綽號「慶文」之友人之電話，要渠去吃喜酒，渠即搭乘戊○○所駕駛之黑色Ｂ
      ＭＷ自用小客車前往，途經宜蘭縣礁溪鄉二龍村附近時，渠向戊○○表示丙○○住在此處，並指電燈亮的那一間即為其住處，戊○○隨即自其腰間取出手槍
      朝丙○○住處二樓射擊一槍，渠等就繼續駕車往友人「慶文」處飲宴等語（見
      警詢卷第三、四頁）。雖被告己○○於偵查及本院調查、審理中均未到案，然
      證人即丁○○於警詢中即證稱：「因為丙○○將己○○所有之自小客車車窗全
      部打破，所以己○○跟我說要找人修理丙○○」、「我與綽號『老練』（己○○）是朋友關係，他於九十二年十一月底在他加告訴我，且當時他已找來他朋
      友『阿杰』從中部帶槍來幫他解決糾紛，待案發後我才知道己○○真的帶阿杰
      去丙○○家中開槍」（見九十二年度聲拘字第六一號卷第一四、一五頁）等語
      。而證人丙○○於偵查中亦結證稱：「九十二年十一月中旬晚上在東港路百老
      匯餐廳停車場綽號『阿道』砸毀己○○的車，當時我並不在場，是被槍擊後『
      阿道』才告訴我的，因為『阿道』是我介紹給己○○認識的，己○○有打電話
      給我，要我交出阿道，因為我找不出『阿道』所以沒有交出來，所以己○○就
      到我家開槍」、「己○○從馬路上開槍，我家隔壁還有五、六間房子，己○○
      本來就知道我家住處」等語（見九十二年度偵字第三一三一號卷第五三、五四
      頁），互核三人證言大致相符，雖被告己○○所言仍有所保留，然如為規避責
      任，亦可均為不知之陳述，何以需說明其與被害人丙○○互有讎隙？況開槍朝
      他人住處射擊，不論距離遠近，客觀上已足以使人心生畏懼，則被告戊○○於
      被害人乙○○住處附近何處開槍，均可對被害人乙○○造成威脅，堪信被告戊○○駕車搭載被告己○○持制式槍彈朝被害人乙○○住處射擊，係為被告己○○出面恐嚇居住於該處之被害人乙○○及證人丙○○，戊○○所辯僅係好奇試
      射一槍云云，顯係卸責之詞，不足採信。是綜上所述，本件事證明確，被告戊○○犯行洵堪認定，應予依法論科。
二、查被告戊○○自警詢及偵查中即陳稱：扣案槍彈係案外人賴雲雄於九十二年十一
    月下旬央其一同載往宜蘭市中山公園藏放等語（見警詢卷第十五頁、九十二年度
    偵字第三一三０號卷第三頁），並於本院審理中亦陳稱：「賴雲雄叫我載他去宜
    蘭市中山公園那邊，他就下車拿查扣的槍枝及子彈到查獲的地點藏放，我記得他
    好像用報紙包著，外面再用塑膠袋包，賴雲雄上車之後跟我說他放的是槍，我就
    跟他說借我看，然後他說如果我要用的話，自己去拿」等語（見本院九十三年十
    月十一日審理筆錄），可知被告戊○○並非受託保管扣案之手槍及子彈，僅係被
    告戊○○受賴雲雄之託載其前往宜蘭市中山公園藏放，後由被告戊○○取出而持
    有；而扣案之手槍及子彈均具有殺傷力，屬槍砲彈藥刀械管制條例第四條第一項
    第一、二款所稱之槍砲及子彈，依同條例第五條規定，非經中央主管機關許可不
    得持有，被告戊○○未經許可持有前揭制式及子彈，核其所為，係犯槍砲彈藥刀
    械管制條例第七條第四項之未經許可持有制式手槍罪及同條例第十二條第四項之
    未經許可持有子彈罪，及刑法第三百零五條之恐嚇罪。起訴書認被告戊○○持有
    扣案槍彈部分係犯槍砲彈藥刀械管制條例十一條第四項之未經許可寄藏可發射子
    彈具有殺傷力之改造手槍罪及同條例第十二條第四項之未經寄藏子彈罪，其後寄
    藏改造手槍部分並經蒞庭檢察官當庭更正起訴法條為同條例第七條第四項之未經
    許可寄藏制式手槍罪，均有未洽，惟適用法條同一，毋庸變更起訴法條，併此敘
    明。被告戊○○以一持有行為同時觸犯槍砲彈藥刀械管制條例第七條第四項之未
    經許可持有制式手槍罪及同條例第十二條第四項之未經許可持有子彈罪，為想像
    競合犯，應依刑法第五十五條前段規定，從一重之未經許可持有制式手槍罪處斷
    。又被告戊○○所犯未經許可持有制式手槍罪及恐嚇罪間，有方法結果之牽連關
    係，應從一重之未經許可制式手槍罪處斷。被告戊○○與被告己○○前揭所為，
    均有犯意聯絡及行為分擔，為共同正犯。茲查，被告戊○○前於八十九年間，因
    涉犯妨害自由案件，經本院於九十年三月三十日以九十年度訴字第一三號判處有
    期徒刑四月，於九十年七月五日易科罰金執行完畢，有卷附之臺灣高等法院被告
    全國前案紀錄表可按，其於前案有期徒刑執行完畢後五年內，再犯本件有期徒刑
    以上之罪，為累犯，應依刑法第四十七條加重其刑。爰審酌被告戊○○任意持有
    具有殺傷力之制式手槍及子彈，並持槍朝被害人乙○○住處射擊恐嚇，對社會治
    安構成嚴重威脅，且使被害人乙○○心生恐懼，對其生命、身體安全造成影響，
    並參酌其素行、犯罪動機、目的、手段，及犯罪後否認犯行等一切情狀，量處如
    主文所示之刑，並就併科罰金刑部分諭知易服勞役之折算標準，以示懲戒。
三、扣案之義大利貝瑞塔（ＢＥＲＥＴＴＡ）廠製八０００型口徑九ｍｍ制式手槍一
    把（含彈匣一個、槍枝管制編號：0000000000號）及子彈七顆，均係
    屬違禁物，爰均依刑法第三十八條第一項第一款宣告沒收。
據上論斷，應依刑事訴訟法第二百九十九條第一項前段，槍砲彈藥刀械管制條例第七
條第四項、第十二條第四項，刑法第十一條前段、第三百零五條、第二十八條、第五
十五條、第四十七條、第四十二條第二項、第三十八條第一項第一款，現行法規所定
貨幣單位折算新臺幣條例第二條，罰金罰鍰提高標準條例第一條前段、第二條，判決
如主文。
本案經檢察官劉憲英到庭執行職務
中　　　華　　　民　　　國　　九十三　　年　　　十　　　月　　二十九　　日
                                      臺灣宜蘭地方法院刑事第四庭
                                          審判長法  官  林  惠  玲
                                                法  官  辜  漢  忠
                                                法  官  郭  顏  毓
右正本證明與原本無異。
如不服本判決，應於判決送達後十日內，向本院提出上訴狀（應附繕本）。
                                                書記官  莊  淑  茹
中　　　華　　　民　　　國　　九十三　　年　　 十一 　　月　　　二　　　日
附錄本案論罪科刑法條全文：
刑法第三百零五條
(恐嚇危害安全罪)
以加害生命、身體、自由、名譽、財產之事，恐嚇他人致生危害於安全者，處二年以
下有期徒刑、拘役或三百元以下罰金。
槍砲彈藥刀械管制條例第七條
未經許可，製造、販賣或運輸火砲、肩射武器、機關槍、衝鋒槍、卡柄槍、自動步槍
、普通步槍、馬槍、手槍或各類砲彈、炸彈、爆裂物者，處死刑、無期徒刑或七年以
上有期徒刑；處徒刑者，併科新台幣三千萬元以下罰金。
未經許可，轉讓、出租或出借前項所列槍砲、彈藥者，處無期徒刑或五年以上有期徒
刑，併科新台幣一千萬元以下罰金。
意圖供自己或他人犯罪之用，而犯前二項之罪者，處死刑或無期徒刑；處徒刑者，併
科新台幣五千萬元以下罰金。
未經許可，持有、寄藏或意圖販賣而陳列第一項所列槍砲、彈藥者，處五年以上有期
徒刑，併科新台幣一千萬元以下罰金。
第一項至第三項之未遂犯罰之。
槍砲彈藥刀械管制條例第十二條
未經許可，製造、販賣或運輸子彈者，處一年以上七年以下有期徒刑，併科新台幣五
百萬元以下罰金。
未經許可，轉讓、出租或出借子彈者，處六月以上五年以下有期徒刑，併科新台幣三
百萬元以下罰金。
意圖供自己或他人犯罪之用，而犯前二項之罪者，處三年以上十年以下有期徒刑，併
科新台幣七百萬元以下罰金。
未經許可，持有、寄藏或意圖販賣而陳列子彈者，處五年以下有期徒刑，併科新台幣
三百萬元以下罰金。
第一項至第三項之未遂犯罰之。
